臺灣桃園地方法院民事判決　　　　　　　99年度訴字第1606號
原　　　告　李姮儀
被　　　告　柯有聰
上列當事人間請求損害賠償事件，原告就本院98年度桃交簡字第
3608號過失傷害案件提起刑事附帶民事訴訟（98年度桃交簡附民
字第160 號），經本院刑事庭裁定移送，本院於民國100 年2 月
10日言詞辯論終結，判決如下：
    主文
被告應給付原告新臺幣肆拾捌萬肆仟肆佰捌拾伍元，及自民國九
十九年十一月二十五日起至清償日止，按週年利率百分之五計算
之利息。
原告其餘之訴駁回。
訴訟費用由被告負擔十分之八，餘由原告負擔。
本判決第一項得假執行。
原告其餘假執行之聲請駁回。
    事實及理由
一、本件被告經合法通知，未於言詞辯論期日到場，核無民事訴
    訟法第386 條所列各款情形，爰依原告之聲請，由其一造辯
    論而為判決。
二、原告主張：
  (一)被告於民國98年7 月2 日上午8 時30分許，騎乘車牌號碼81
    8-DBB 號重型機車，沿桃園縣龜山鄉○○路往桃園方向行駛
    ，途經該路段與中興路口時，本應注意車前狀況及兩車併行
    之間隔，並隨時採取必要之安全措施，而依當時情形又無不
    能注意之情事，竟疏未注意同向右前方之原告所騎車牌號碼
    QG8-928 號輕型機車，亦未保持必要之安全間隔，貿然直行
    ，致被告所騎機車右側後照鏡擦撞到原告左手上臂，使原告
    人車倒地後受有頭部外傷併腦震盪、左側肢體多處挫傷，外
    傷後暈眩等傷害，爰依民法侵權行為之法律關係請求如下之
    損害賠償：醫療費用新台幣（下同）17,976元；看護費用10
    ,500元；交通費用65,000元；其他費用12,800元；精神慰撫
    金500,000 元，共計606,276 元。
  (二)聲明：1.被告應給付原告606,276 元，及自刑事附帶民事起
    訴狀繕本送達翌日起至清償日止，按週年利率百分之5 計算
    之利息。2.願供擔保，請准宣告假執行。
三、被告未於言詞辯論期日到場，亦未提出準備書狀作何聲明或
    陳述。
四、原告主張被告於98年7 月2 日上午8 時30分許，騎乘車牌號
    碼818-DBB 號重型機車，沿桃園縣龜山鄉○○路往桃園方向
    行駛，途經該路段與中興路口時，本應注意車前狀況及兩車
    併行之間隔，並隨時採取必要之安全措施，而依當時情形又
    無不能注意之情事，竟疏未注意同向右前方之原告所騎車牌
    號碼QG8-928 號輕型機車，亦未保持必要之安全間隔，貿然
    直行，致被告所騎機車右側後照鏡擦撞到原告左手上臂，使
    原告人車倒地後受有頭部外傷併腦震盪、左側肢體多處挫傷
    ，外傷後暈眩等傷害乙節，業經本院刑事庭以98年度桃交簡
    字第3608號判決被告過失傷害罪，處拘役30日，如易科罰金
    ，以1,000 元折算1 日確定，有上開判決在卷可憑（見本院
    卷第4-5 頁），並經本院依職權調閱該案卷宗核閱屬實，且
    被告已於相當時期受合法之通知，既未於言詞辯期日到場，
    亦未提出書狀作何聲明、陳述以供本院審酌，依民事訴訟法
    第280 條第3 項前段準用同條第1 項前段之結果，視同被告
    對於原告主張之事實自認，自堪信原告主張屬實。按汽車行
    駛時，駕駛人應注意兩車併行之間隔，並隨時採取必要之安
    全措施，道路交通安全規則第94條第3 項定有明文。本件事
    發當時天氣晴、日間自然光線、視線良好、柏油路面乾燥且
    無障礙，有道路交通事故現場圖、調查報告表（一）、（二
    ）及現場照片5 張在卷可稽（見本院卷第14-16 、21-22 頁
    ），是被告並無不能注意之情事，疏未注意車前狀況及兩車
    間併行之間隔，貿然直行超越原告騎乘之車輛而發生碰撞，
    被告顯有過失，且被告上揭過失行為與原告所受傷害存有因
    果關係。
五、按因故意或過失，不法侵害他人之權利者，負損害賠償責任
    ；汽車、機車或其他非依軌道行駛之動力車輛，在使用中加
    損害於他人者，駕駛人應賠償因此所生之損害；不法侵害他
    人之身體或健康者，對於被害人因此喪失或減少勞動能力，
    或增加生活上之需要時，應負損害賠償責任；不法侵害他人
    之身體、健康、名譽、自由、信用、隱私、貞操，或不法侵
    害其他人格法益而情節重大者，被害人雖非財產上之損害，
    亦得請求賠償相當之金額，民法第184 條第1 項前段、第19
    1 條之2 前段、第193 條第1 項、第195 條第1 項前段定有
    明文。原告因被告不法行為致受有傷害，業如前述，依上開
    規定被告對於原告因而受到之損害，自應負損害賠償責任。
    茲就原告請求之金額，分述審酌如下：
  1.醫療費用17,976元部分：
    原告主張事發後至敏盛醫院支出醫療費用1,210 元，至長庚
    醫院支出16,766元，共計17,976元等語，並提出相關醫療單
    據為證（見本院卷第63-65 、67-81 頁），堪信為真實，是
    原告此部分之請求，應予准許。
  2.看護費用10,500元部分：
    原告主張因本件事故自98年7 月17起至98年7 月23日止，僱
    用看護人員看護，支出看護費用10,500元等語，業據原告提
    出看護人領取看護費用收據為證（見本院卷第82頁），是原
    告此部分請求，洵屬有據，自應准許。
  3.交通費用65,000元部分：
    原告主張本件事故發生後，醫生指示半年內不宜騎乘機車或
    開車，故自98年7 月27日起至99年1 月26日止，每日上下班
    （鶯歌與桃園間往返）車資為500 元等語，並提出長庚醫院
    診斷證明書為證（見本院卷第66頁），被告就此未提出任何
    陳述予以否認，則原告此部分請求，自應准許。
  4.其他費用12,800元：
    原告主張依中醫師建議購買中醫藥材12,800元，並提出如來
    藥品有限公司統一發票為證（見本院卷第84-86 頁），此亦
    屬醫療上之必要費用，是原告此部分之請求，亦應准許。
  5.精神慰撫金500,000元：
    按非財產上之損害賠償，應以實際加害之情形、被害人所受
    精神上痛苦之程度、賠償權利人之身分地位、經濟能力，並
    斟酌賠償義務人之經濟狀況、可歸責之程度等定之。經查，
    原告因本件事故受有如前述之損害，且依長庚醫院及財團法
    人恩主公醫院診斷證明書記載，原告因本件事故後仍有暈眩
    之情形，有上開醫院診斷證明書附卷可佐（見本院卷第66、
    87頁），另參酌原告為大專畢業，名下有房屋1 筆、土地1
    筆，被告97、98年度所得分別為435,048 元、366,767 元，
    名下有投資1 筆，有兩造財產所得調件明細表附卷可參（見
    本院卷第35-42 頁），並考量兩造之身分地位、本件車禍發
    生經過及事發後被告處理賠償事宜之態度，認原告請求慰撫
    金以400,000 元為適當，逾此部分請求，則無理由。
  6.綜上，原告所得請求之金額為506,276 元（計算式：17,976
    +10,500+65,000+12,800+400,000=506,276 ）。
六、再按，保險人依本法規定所為之保險給付，視為被保險人損
    害賠償金額之一部，被保險人受賠償請求時，得扣除之，強
    制汽車責任保險法第32條定有明文。經查，本件原告因本件
    事故已受領強制保險理賠金21,791元乙情，有明台產物保險
    股份有限公司函文附卷可憑（見本院卷第56-57 頁），揆諸
    前揭規定，原告得請求之金額自應扣除原告已受領之理賠金
    額，是扣減後原告得請求金額為484,485 元（計算式：506,
    276-21,791=484,485）
七、復按，給付無確定期限者，債務人於債權人得請求給付時，
    經其催告而未為給付，自受催告時起，負遲延責任。其經債
    權人起訴，或依督促程序送達支付命令，或為其他相類之行
    為者，與催告有同一之效力；遲延之債務，以支付金錢為標
    的者，債權人得請求依法定利率計算之遲延利息，民法第22
    9 條第2 項、第233 條第1 項前段分別定有明文。從而，原
    告本於侵權行為之法律關係，請求被告給付原告484,485 元
    ，及自刑事附帶民事起訴狀繕本送達翌日即99年11月25日起
    至清償日止，按週年利率百分之5 計算之利息，為有理由，
    應予准許。逾此範圍，為無理由，應予駁回。
八、末按，所命給付之金額或價額未逾500,000 元之判決，法院
    應依職權宣告假執行，民事訴訟法第389 條第1 項第5 款定
    有明文。本件原告勝訴部分，因本件被告應給付之金額未逾
    500,000 元，揆諸前開之規定，本院應依職權宣告假執行，
    原告就該部分陳明願供擔保聲請宣告假執行，僅係促請法院
    上開職權宣告之發動，本院就此部分不另為准駁之諭知。惟
    原告敗訴部分，因其訴業經駁回，故該部分之假執行聲請已
    失所附麗，爰併予駁回。
九、據上論結，本件原告之訴為一部有理由，一部無理由，依民
    事訴訟法第385 條第1 項前段、第79條、第389 條第1 項第
    5 款，判決如主文。
中    華    民    國   100    年    3     月     3    日
                  民事第一庭  審判長法  官  郭琇玲
                                    法  官  陳振嘉
                                    法  官  郭俊德
正本係照原本作成。
如對本判決上訴，須於判決送達後20日內向本院提出上訴狀。如
委任律師提起上訴者，應一併繳納上訴審裁判費。
中    華    民    國   100    年    3     月    3     日
                                    書記官  黃澧